臺灣花蓮地方法院刑事判決　　　　　　　　　　　　　九十一年度花易字第一四號
　　公　訴　人　臺灣花蓮地方法院檢察署檢察官
　　被　　　告　游阿雪　女六十七歲( 民國二十三年九月二十八日生) 

　　　　　　　　　　　　身分證統一編號：Ｕ二■C■C一三二二一二號
　　　　　　　　胡清山　男六十八歲( 民國二十二年六月二十一日生) 

　　　　　　　　　　　　身分證統一編號：Ｕ一■C■C一四九■C一九號
　　共　　　同
　　選任辯護人　張秉正律師
 
右列被告等因傷害等案件，經檢察官聲請以簡易處刑判決（八十九年度偵字第三六二
五號），本院認為有刑事訴訟法第四百五十一條之一第四項但書所定的之情形，應適
用通常訴訟程序判決如左：
    主  文
游阿雪傷害人之身體，處罰金陸佰元，如易服勞役，以參佰元折算壹日。緩刑貳年。
游阿雪被訴恐嚇及公然侮辱人部分，均無罪。
胡清山公然侮辱人，處罰金參佰元，如易服勞役，以參佰元折算壹日。緩刑貳年。
胡清山被訴恐嚇部分，無罪。
    事  實
游阿雪和胡清山因不滿邱瓊儀積欠二人約新台幣數百萬元的債務都拒不還款，而於民
國八十九年九月十一日上午十點鐘左右，一起到花蓮市○○路○○○號第一商業銀行
花蓮分行，向邱瓊儀索討債務未果後，游阿雪即同時基於傷害及毀損的犯意，拉扯邱
瓊儀的頭髮及背心，並徒手毆打邱瓊儀，使邱瓊儀受有頭部疼痛、右腕擦傷０點五乘
０點四公分、０點三乘０點二公分、０點一乘０點一公分、左前臂紅腫二十乘六公分
、右後頸紅痛十五乘十公分等傷害，邱瓊儀身上所穿著的背心並於拉扯中遭損壞，足
生損害於邱瓊儀。而胡清山則基於侮辱邱瓊儀的故意，在該銀行內之不特定人可共聞
共見的公共場所，以「不要臉，欠錢不還」等語公然侮辱邱瓊儀。
    理  由
壹、有罪部分：
一、被告游阿雪部分：
    訊據被告游阿雪雖然承認有在上述的時間、地點與邱瓊儀發生拉扯並扯破邱瓊儀
    所穿的背心，但是矢口否認有傷害及毀損的故意，辯稱：她和邱瓊儀二人是互相
    拉扯，並在拉扯中被邱瓊儀撞倒，她才會在跌倒時順勢拉邱瓊儀的背心而扯破等
    語。但是經本院調查後發現，被告上述的犯罪事實，除了經告訴人邱瓊儀指訴詳
    盡外，並有目擊證人尚林佩在警訊及偵查中的證述、證人謝福興在警訊中的證述
    ，以及診斷書及照片數張附卷可供佐證，足見被告的辯解，都是事後卸責之詞不
    能採信，本件事證明確，被告犯行可以認定。
二、被告胡清山部分：
    訊據被告胡清山對於在上述的時間、地點，以「不要臉，欠錢不還」等語公然侮
    辱邱瓊儀等情，都已經坦白承認，核與告訴人邱瓊儀的指訴及證人謝福興在警訊
    中的證述相符，足以佐證被告自白的真實性，本件事證明確，被告犯行可以認定
    。
三、被告游阿雪的行為所觸犯的罪名是：刑法第二百七十七條第一項的傷害罪及第三
    百五十四條的毀損罪，被告胡清山的行為所觸犯的罪名是：刑法第三百零九條第
    一項的公然侮辱罪。其中被告游阿雪是以一行為觸犯傷害及毀損二罪名，為想像
    競合犯，依刑法第五十五條的規定，應從重之傷害罪處斷。本院審酌被告二人年
    事已高，因畢生積蓄無法索回而情緒躁動，此參酌被告二人即告訴人在警訊及偵
    查中的陳述及卷內所附的切結書一份可知，其犯罪的目的、手段，告訴人所受的
    危害等一切情狀，各量處如主文所記載的刑度，並均諭知易科罰金的折算標準。
    又被告二人之前都沒有受過有期徒刑以上刑之宣告，此有附在卷內的台灣高等法
    院被告全國前案紀錄表各一紙可供參考，相信經過這次教訓後，都已經知道警惕
    而不會再去犯罪，因此本院認為對被告二人所宣告的刑度，暫不執行較為適當，
    所以都宣告緩刑二年，讓被告二人有個改過自新的機會。
貳、無罪部分：
一、公訴意旨大意為：被告游阿雪於上述的時間、地點，和其夫胡清山共同基於公然
    侮辱及恐嚇的犯意聯絡，先以「不要臉，欠錢不還」等語公然侮辱邱瓊儀後，又
    再以「欠錢不還，怎麼死的都不知道！」等加害生命之事恐嚇邱瓊儀，使邱瓊儀
    心生畏懼，危害到邱瓊儀的安全，因此認為被告游阿雪涉嫌與被告胡清山共同犯
    有刑法第三百零九條第一項的公然侮辱及第三百零五條的恐嚇罪嫌。
二、按犯罪事實應依證據認定之，無證據不得推定其犯罪事實。又不能證明被告犯罪
    者，應諭知無罪之判決，刑事訴訟法第一百五十四條、第三百零一條第一項分別
    定有明文。本件公訴人認為被告游阿雪及胡清山涉嫌觸犯上述罪嫌，是以告訴人
    邱瓊儀的指述、證人尚林佩及謝福興的證述，作為起訴的主要依據。而被告游阿
    雪與胡清山雖然承認在上述的時間、地點因為債務問題與告訴人發生爭執，但是
    游阿雪堅決否認有任何公然侮辱及恐嚇的行為，辯稱：兩人只是發生拉扯，而且
    她並沒有出言侮辱或恐嚇邱瓊儀等語，被告胡清山也堅決否認有恐嚇的行為，辯
    稱：他只有罵邱瓊儀不要臉，欠錢不還而已，並沒有出言恐嚇等語。
三、經本院調查後發現，
（一）游阿雪被訴共同公然侮辱部分：
      ぇ按「事實之認定應憑證據，如未能發現相當證據，或證據不足以證明，自不
        能以推測或擬制之方法，以為裁判基礎」，「刑事訴訟法上所謂認定犯罪事
        實之證據，係指足以認定被告確有犯罪行為之積極證據而言，該項證據自須
        適合於被告犯罪事實之認定，始得採為斷罪資料」；最高法院四十年台上字
        第八六號、二十九年度上字第三一０五號分別著有判例可供參照。
      え經查，告訴人雖指訴被告游阿雪有與被告胡清山共同公然侮辱之情，然而證
        人尚林佩於警訊及偵查中指稱她只有聽到游阿雪在罵人及吵架的聲音，但內
        容她不清楚等語，證人謝福興於警訊中亦僅指稱有聽到吵架或辱罵的聲音，
        也沒有具體指述被告游阿雪有公然侮辱告訴人之情，是依卷內事證，並不足
        以認定游阿雪有出言侮辱告訴人的行為，又共同被告胡清山雖然於本院自白
        在上述的時間、地點，曾以「不要臉，欠錢不還」等語公然侮辱邱瓊儀等情
        ，然而被告游阿雪既否認有與胡清山共同侮辱邱瓊儀的犯意，遍查全卷，亦
        無任何被告游阿雪對被告胡清山公然侮辱告訴人的行為有何犯意聯絡與行為
        分擔之事證，參酌前揭說明，自不能僅以被告胡清山有公然侮辱的行為，即
        推定或擬制被告游阿雪與胡清山有共同的犯意聯絡，本院認為此部分除了告
        訴人的指訴之外，並沒有其他佐證可以認定被告游阿雪有共犯的意思，此外
        ，也查不到其他積極證據，來證明被告犯罪，依據上述說明，此部分自應對
        被告游阿雪為無罪之諭知。
（二）游阿雪及胡清山被訴共同恐嚇部分：
      ぇ按「告訴人之告訴，係以使被告受刑事訴追為目的，是其陳述是否與事實相
        符，仍應調查其他證據以資審認」，「被害人之陳述如無瑕疵，且就其他方
        面調查又與事實相符，固足採為科刑之基礎，倘其陳述尚有瑕疵，則在未究
        明前，遽採為論罪科刑之根據，即難認為適法」，最高法院五十二年台上字
        第一三○○號及六十一年台上字第三０九九號判例著有上述的見解可以參照
        。
      え經查，告訴人邱瓊儀雖然指訴被告二人共同恐嚇她，但除告訴人的指訴之外
        ，證人尚林佩於警訊及偵查中及證人謝福興於警訊中都僅指稱有聽到吵架或
        辱罵的聲音，而沒有聽到被告二人有恐嚇告訴人的言語等語，因此尚林佩及
        謝福興二人的證詞，都不足以作為對被告二人有恐嚇犯行的不利證據，因此
        ，本院認為此部分除了告訴人的指訴之外，並沒有其他佐證可以認定被告二
        人犯罪。既不能以告訴人的指訴作為認定被告二人犯罪的為一依據，則依據
        卷內的事證，並不足以證明被告二人有恐嚇的犯行，此外，也查不到被告犯
        法的其他積極證據，來證明被告犯罪，依據上述說明，此部分自應對被告二
        人為無罪之諭知。
 
據上論斷，應依刑事訴訟法第四百五十二條、第二百九十九條第一項前段、第三百零
一條第一項，刑法第二百七十七條第一項、第三百五十四條、第三百零九條第一項、
第五十五條、第四十二條第二項、第七十四條第一款，罰金罰鍰提高標準條例第一條
前段、第二條，判決如主文。
 
本案經檢察官薛智友到庭執行職務。
 
中　　　華　　　民　　　國　　　九十一　　　年　　四　　月　二十六　　日
                                  臺灣花蓮地方法院刑事庭
                                      法　官  陳雅敏
右正本證明與原本無異。
如不服本判決，得於判決書送達之翌日起十日內，以書狀敘述理由，向本庭提出上訴
狀。（應抄附繕本）告訴人或被害人如對於本判決不服者，應具備理由請求檢察官上
訴。其上訴期間之計算係以檢察官收受判決正本之日期為準。　　　　　　　　　　
 
　　　　　　　　　　　　　　　　　　法院書記官 徐宗賢
 
中　　　華　　　民　　　國　　九十一　　年　　　四　　　月　　二十六　　日
附錄本判決論罪之法律條文：
刑法第二百七十七條第一項
傷害人之身體或健康者，處三年以下有期徒刑、拘役或一千元以下罰金。